【裁判字號】    95,簡上,243
【裁判日期】    950802
【裁判案由】    家暴傷害
【裁判全文】
臺灣板橋地方法院刑事判決             95年度簡上字第243號
上  訴  人  臺灣板橋地方法院檢察署檢察官
被      告  甲○○
上列上訴人因被告家庭暴力傷害案件，不服本院94年度簡字第58
12號中華民國94年12月30日第一審判決（聲請簡易判決處刑案號
：94年度偵字第15141 號），提起上訴，本院管轄之合議庭判決
如后︰
    主  文
上訴駁回。
    事  實
一、甲○○與乙○○係夫妻，二人具有家庭暴力防治法第3 條第
    1 款之配偶之家庭成員關係。甲○○於民國94年2 月25日下
    午1 時許，在其妻乙○○位於臺北縣中和市○○路146 巷19
    之2 號之娘家，因質疑乙○○日前與不詳男子出遊之事而發
    生爭執，竟基於傷害之犯意，徒手毆打乙○○，致乙○○受
    有左臉頰皮下瘀血約2 ×2 公分及右下巴皮下瘀血約2 ×1
    公分等傷害。
二、案經乙○○訴由臺北縣警察局中和分局報請臺灣板橋地方法
    院檢察署檢察官偵查後聲請以簡易判決處刑。
    理  由
一、上揭事實，業據被告甲○○迭於警詢、偵查及本院準備程序
    時供承不諱，核與告訴人乙○○之指訴相符，並經證人黃忠
    文於偵查時證述綦詳，復有臺北市立聯合醫院和平院區家庭
    暴力事件驗傷診斷書影本一份附卷可憑。本案事證明確，被
    告犯行洵堪認定，應予依法論處。
二、按法律變更之比較適用，比較時應就罪刑有關之共犯、未遂
    犯、想像競合犯、牽連犯、連續犯、結合犯，以及累犯加重
    、自首減輕暨其他法定加減（如身分加減）與加減例等一切
    情形，綜其全部罪刑之結果而為比較；且就比較之結果，須
    為整體之適用，不能割裂分別適用各該有利於行為人之法律
    ，此即法律變更之比較適用所應遵守之「罪刑綜合比較原則
    」及「擇用整體性原則」（參照最高法院24年上字第4634號
    判例、同院27年上字第2615號判例，及最高法院95年第八次
    刑事庭會議決議）。刑法第41條、第33條業經修正，於94年
    2 月2 日經總統公布，並自95年7 月1 日起施行。經查：
  （一）修正前刑法第41條第1 項前段規定：「犯最重本刑為五
        年以下有期徒刑以下之刑之罪，而受六個月以下有期徒
        刑或拘役之宣告，因身體、教育、職業、家庭之關係或
        其他正當事由，執行顯有困難者，得以一元以上三元以
        下折算一日，易科罰金。」，而被告行為時之易科罰金
        折算標準，依95年7 月1 日修正條文施行前罰金罰鍰提
        高標準條例第2 條前段之規定（該條業經總統於95年5
        月17日公布刪除，並自95年7 月1 日失效），就其原定
        數額提高為100 倍折算1 日，則被告行為時之易科罰金
        折算標準，應以銀元100 元至300 元折算1 日，經折算
        為新臺幣後，係以新臺幣300 元至900 元折算為1 日；
        惟95年7 月1 日修正條文施行後之刑法第41條第1 項前
        段則規定：「犯最重本刑為五年以下有期徒刑以下之刑
        之罪，而受六個月以下有期徒刑或拘役之宣告者，得以
        新臺幣一千元、二千元或三千元折算一日，易科罰金。
        」，比較修正前後之易科罰金折算標準，以95年7 月1
        日修正條文施行前刑法第41條第1 項前段規定較有利於
        被告。
  （二）關於罰金刑，刑法分則編各罪所定罰金刑之貨幣單位原
        為銀元，修正前刑法第33條第5 款規定：「罰金：1 元
        （銀元）以上。」，而依罰金罰鍰提高標準條例規定，
        就72年6 月26日前修正之刑法部分條文罰金數額提高2
        至10倍，其後修正者則不提高倍數，並依現行法規所定
        貨幣單位折算新臺幣條例規定，以銀元1 元折算新臺幣
        3 元。修正後刑法第33條第5 款規定：「罰金：新臺幣
        1000元以上，以百元計算之。」，刑法第33條第5 款所
        定罰金貨幣單位經修正為新臺幣後，刑法分則各罪所定
        罰金刑之貨幣單位亦應配合修正為新臺幣，為使刑法分
        則編各罪所定罰金之最高數額與刑法修正前趨於一致，
        乃增訂刑法施行法第1 條之1 ：「中華民國94年1 月7
        日刑法修正施行後，刑法分則編所定罰金之貨幣單位為
        新臺幣。94年1 月7 日刑法修正時，刑法分則編未修正
        之條文定有罰金者，自94年1 月7 日刑法修正施行後，
        就其所定數額提高為30倍。但72年6 月26日至94年1 月
        7 日新增或修正之條文，就其所定數額提高為3 倍。」
        。從而，刑法分則編各罪所定罰金刑之最高數額，於上
        開規定修正後並無不同，惟修正後刑法第33條第5 款所
        定罰金刑最低數額，較之修正前提高，自以修正前刑法
        第33條第5 款規定有利於被告。
  （三）綜上，本件經綜合觀察全部罪刑比較之結果，依修正後
        刑法第2 條第1 項前段規定，應適用95年7 月1 日修正
        條文施行前刑法第41條第1 項前段之規定。
  （四）至修正刑法係自95年7 月1 日起施行，在此之前，刑法
        分別編有關罰金刑之貨幣單位係銀元；且依刑法分則編
        應處罰金者，應適用罰金罰鍰提高標準條例第1 條、第
        4 條之規定，亦即應按各該具體條文制定或修正之先後
        ，定其提高之倍數。惟刑法施行法增訂第1 條之1 ，於
        95年6 月14日經總統公布，並自同年7 月1 日起施行，
        該條規定：「中華民國九十四年一月七日刑法修正施行
        後，刑法分則編所定罰金之貨幣單位為新臺幣。九十四
        年一月七日刑法修正時，刑法分則編未修正之條文定有
        罰金者，自九十四年一月七日刑法修正施行後，就其所
        定數額提高為三十倍。但七十二年六月二十六日至九十
        四年一月七日新增或修正之條文，就其所定數額提高為
        三倍」，亦即自95年7 月1 日起，刑法分則編所定罰金
        之貨幣單位，由原來之銀元改為新臺幣；且94年1 月7
        日刑法修正時，刑法分則編未修正之條文定有罰金者，
        自95年7 月1 日起，有關罰金之數額提高為三十倍。揭
        櫫刑法施行法規範內容，本即包括規範刑法修正條文施
        行後所產生新舊法如何適用之問題，刑法施行法關於準
        據法有特別規定者，自應優先於刑法總則第2 條規定而
        為適用，而刑法施行法第1 條之1 既增訂於刑法施行法
        之規範體系內，並非增訂於刑法總則編內，再參照刑法
        施行法第1 條之1 之立法理由，即修正條文說明亦謂「
        考量新修正之刑法施行後，不再適用『現行法規所定貨
        幣單位折算新臺幣條例』，為使罰金數額趨於一致，避
        免衍生新舊法比較適用問題，以緩和實務適用法律之衝
        擊，爰於不變動罰金數額之前提下，規定第二項如上」
        等語，依該條之立法目的，顯係基於解決新舊法比較適
        用所衍生問題而增訂該條規定以茲適用，則依體系解釋
        及目的解釋，刑法施行法第1 條之1 係新修正刑法第2
        條之特別規定，而應優先適用（同此見解者，另參呂潮
        澤，「新修正刑法適用問題之探討」，收錄於法官協會
        雜誌第八卷第一期，頁100）， 本件被告所犯刑法第27
        7 條第1 項之傷害罪，該罪有罰金刑之處罰，則本件逕
        適用刑法施行法第1 條之1 之規定即可，毋庸依新修正
        刑法第2 條第1 項之規定，比較刑法施行法第1 條之1
        及罰金罰鍰提高標準條例第1 條之規定何者有利於被告
        。而關於本件被告論罪科刑之部分，固適用修正條文施
        行前刑法第41條第1 項之規定，惟刑法施行法第1 條之
        1 規定之適用，並非係適用刑法第2 條第1 項規定之結
        果，而未涉及法律變更之比較適用，故本件之法律適用
        並無悖於前揭判例意旨所揭示之「罪刑綜合比較原則」
        及「擇用整體性原則」，併此敘明。
三、核被告甲○○所為，係犯刑法第277 條第1 項之傷害罪。原
    審以被告罪證明確，適用刑法第277 條第1 項、第41條第1
    項、罰金罰鍰提高標準條例第2 條，審酌被告犯罪動機、目
    的、手段、被害人乙○○所受之傷勢及犯罪後態度等一切情
    狀，量處拘役三十日，並諭知易科罰金之折算標準，經核認
    事用法均無違誤，量刑亦屬妥適（前述法律修正後應比較新
    舊法之情形，原審雖未及比較，然經比較結果，應適用舊法
    之規定，並無不當，雖原審據上論斷欄引用罰金罰鍰提高標
    準條例第1 條前段，惟仍不影響本件被告論罪科刑之結果，
    本院併予更正為應引用刑法施行法第1 條之1 規定即可，自
    毋庸撤銷原審判決），檢察官上訴指摘原判決不當，為無理
    由，應予駁回。
四、被告經合法傳喚無正當理由不到庭，本院不待其陳述，逕行
    判決。
據上論斷，應依刑事訴訟法第455 條之1 第1 項、第3 項、第36
8 條、第371 條，判決如主文。
本案經檢察官王聖涵到庭執行職務
中    華    民    國    95    年    8     月    2     日
                  刑事第十五庭  審判長法  官  林 海 祥
                                      法  官  朱 敏 賢
                                      法  官  汪 怡 君
以上正本證明與原本無異
本判決不得上訴
                                      書記官  陳 映 孜
中    華    民    國    95    年    8     月    2     日
附錄本案論罪科刑法條全文：
中華民國刑法第277條
（普通傷害罪）
傷害人之身體或健康者，處 3 年以下有期徒刑、拘役或 1 千元
以下罰金。
犯前項之罪因而致人於死者，處無期徒刑或 7 年以上有期徒刑；
致重傷者，處 3 年以上 10 年以下有期徒刑。


司法院資訊處製作；財團法人民間司法改革基金會備份。
